【裁判字號】    98,訴,353
【裁判日期】    990324
【裁判案由】    請求塗銷抵押權登記
【裁判全文】
臺灣臺南地方法院民事判決               98年度訴字第353號
原      告  甲○○
訴訟代理人  張文嘉律師
被      告  戊○○
訴訟代理人  陳智勇律師
上列當事人間請求塗銷抵押權登記等事件，經本院於民國99年3
月10日言詞辯論終結，判決如下：
    主      文
原告之訴駁回。
訴訟費用新臺幣捌仟零肆拾元由原告負擔。
    事實及理由
壹、程序方面：
    按訴狀送達後，原告不得將原訴變更或追加他訴，但請求之
    基礎事實同一，或不甚礙被告之防禦及訴訟之終結者，不在
    此限。被告於訴之變更或追加無異議，而為本案之言詞辯論
    者，視為同意變更或追加。民事訴訟法第255條第1項第2款
    、第7款、第2項分別定有明文。本件原告原起訴聲明「被告
    於民國82年7月9日於原告所有坐落臺南縣左鎮鄉○○段671
    地號土地（下稱系爭土地）上所設定第一順位之新臺幣（下
    同）500萬元抵押權應予塗銷」，嗣因被告向本院聲請對系
    爭土地為抵押物拍賣之強制執行程序，原告乃於98年7月1日
    追加聲明「本院98年度司執字第37942號強制執行事件所為
    之強制執行程序應予撤銷」。核其追加聲明之之基礎事實與
    原請求之基礎事實相同，並無礙被告之防禦及訴訟之終結，
    被告亦未異議而為本案之言詞辯論，揆諸首揭法條意旨，原
    告變更訴之聲明並無不合，應予准許。
貳、實體方面：
一、原告主張：
  (一)82年間，原告兄長乙○○向原告表示其欲向被告借款，希
      望原告能提供原告所有之系爭土地予被告設定抵押權。原
      告基於兄妹情誼而答應其要求，並與乙○○及被告一起至
      系爭土地查勘，查勘時原告向被告表示系爭土地價值不高
      ，請被告多加考慮，當時原告已經出家，對世事甚少過問
      ，且因在佛學院唸書，外出不易，故事後乙○○有無向被
      告借錢及借多少錢，原告並不了解。直至95年2月10日，
      訴外人楊啟龍寄存證信函予原告，稱原告曾以系爭土地向
      訴外人林建民抵押借款500萬元，林建民已將抵押債權讓
      與楊啟龍，因原告並不認識楊啟龍及林建民，乃將信函交
      予乙○○處理。97年6月3日又接獲被告之存証信函，大意
      為82年6月乙○○持系爭土地向其抵押借款500萬元，數年
      來無法與乙○○取得聯繫，希原告速出面協商還款等語。
      原告亦將信函交予乙○○處理。事後乙○○具狀向鈞院聲
      請與被告調解，原告接獲通知後與乙○○一起出席調解，
      乙○○在調解時稱設定抵押權後被告並未交付借款，被告
      則表示其有開票予乙○○，然詳情如何，原告並不了解，
      不知何者所言為是。
  (二)惟原告於98年3月4日出席調解後，聲請系爭土地新式電腦
      謄本，發現土地謄本所載債務人為原告而非乙○○，即抵
      押權所擔保之債權為被告對原告之債權，而非被告對乙○○之債權，然原告未曾向被告借款，被告對原告並無任何
      債權，則不論被告對乙○○是否有債權存在，原告均得請
      求被告塗銷抵押權。又依舊式手抄謄本及異動索引之記載
      ，系爭土地於82年7月9日設定500萬元抵押權予被告，83
      年1月6日被告將抵押權讓與訴外人蘇美玉，84年1月9日蘇
      美玉再將抵押權讓與被告，86年2月20日被告又將抵押權
      讓與林建民，至95年3月16日林建民又將抵押權讓與被告
      ，由抵押權一再轉讓，而從無抵押權人聲請強制執行觀之
      ，可知不僅被告對原告無債權存在，對乙○○亦應無債權
      存在。
  (三)有關被告所提出之借據及領款收據，原告無法確認是否為
      真正，必須要問乙○○才知道。至於原告所提2張本票上
      的發票時間是82年5月5日，系爭抵押權送件時間是82年7
      月1日，原告在送件之前才和乙○○及被告共同勘驗土地
      ，並交出印鑑及相關資料作為登記抵押權之用，故在82年
      5月5日時，乙○○或被告均不可能持有原告之印鑑，故否
      認上開本票之真正。
  (四)原告之姊會淨法師比原告更早出家，多年前會淨法師於師
      父圓寂後，回到系爭土地上興建「觀音禪寺」，原告與會
      淨目前均在「觀音禪寺」修行，原告並未積欠被告任何債
      務，但因系爭土地有抵押權登記，對原告與會淨二人之道
      修影響甚大，原告為能潛心專致於修行，爰提起本訴，以
      被告之擔保債權不存在而訴請塗銷抵押權，並聲明：(1)被
      告於民國82年7月9日於系爭土地上所設定第一順位之新臺
      幣500萬元抵押權應予塗銷。(2)本院98 年度司執字第
      37942號強制執行事件所為之強制執行程序應予撤銷。
三、被告則以：
  (一)本件抵押借款之發生經過如下：
    1.原告之胞兄乙○○於82年間，持分別為100萬、50萬、50
      萬元之3張支票，向被告及被告胞妹蘇美玉週轉現金，被
      告及蘇美玉遂在乙○○開立之票據後背書，再持向訴外人
      姜義賜、丁○○借款予乙○○使用，然上開票據屆清償期
      均紛紛跳票，其中50萬元支票1紙由乙○○逕行向債務人
      取回，其餘則要求被告姊妹先為代償，並保證30天內會還
      款處理。被告姊妹乃向姜義賜、丁○○清償共計150萬元
      之票款。嗣於82年6月間，乙○○因個人公司經營不善需
      資金重整，其中又以積欠訴外人丙○○之債務334萬元為
      大宗，故再向被告請求商借350萬元。因為上開150萬元乙○○尚未清償，又要借貸350萬元，所以被告一開始不肯
      ，後來乙○○找來原告，表示願意提出原告名下所有之系
      爭土地設定500萬元（前債150萬元及增借350萬元之合計
      ）之普通抵押權（下稱系爭抵押權）予被告作為總擔保，
      並同意以原告為連帶保證人，其時被告確實有到系爭土地
      處與原告見面認識，被告並經原告親口告知，確定原告同
      意將名下不動產全部產權提供作為借款之擔保，又見原告
      為出家人身分態度誠懇，應該不會耍詐，乃答應之。82年
      7月l日乙○○取得原告所有權狀正本設定資料，連絡被告
      至彰化溪湖代書處，辦理系爭土地金額500萬元抵押權之
      設定。代書送件予地政後，被告即再支付面額為350萬元
      之支票予林國良，乙○○與被告會帳點收後，即簽立領據
      收據、借據各1張，借據上並記載乙○○為借款人，原告
      為連帶保證人，向被告借貸500萬元（下稱系爭借款）；
      領據收據則是由乙○○親筆書寫，載明提供系爭土地設定
      系爭抵押權向被告借貸500萬元，而所借之500萬元已全部
      收到之意旨。並提出以原告為發票人、上有原告蓋章，面
      額共計500萬元之本票4紙。乙○○嗣後即以被告交付之支
      票，清償丙○○部分債款，並於與丙○○會帳還款後，將
      丙○○匯款予其之匯款單交被告保管。另因借與乙○○之
      款項中，有75萬元為被告之妹蘇美玉所有，故被告於83年
      1月4日將75萬元部分之債權及抵押權以讓與為原因設定登
      記予蘇美玉。
    2.83年9月5日，原告聯絡被告到高雄市○○路茶樓見面協商
      ，稱願將其所有坐落於彰化市○○段之房屋1棟作價620萬
      元賣予被告之方式，清償以系爭土地擔保之借款500萬元
      ，以取回系爭土地作出家修道用途。被告遂答應原告之要
      求。為此宗買賣，被告以名下所有之臺北縣土城市不動產
      向私人設定二胎借款150萬元，以支付房屋買賣差額120萬
      元予原告。83年9月7日，兩造與代書於彰化市○○街81巷
      121號簽立房屋買賣契約書及切結書各1份，然因被告尚未
      取得二胎借款，故當日被告係以面額25萬元、指名原告領
      款之銀行支票1張支付訂金，並交付以被告為發票人，票
      號為0000000、金額為75萬元之本票1張由原告收持，現金
      16萬元由乙○○收持，共計付款116萬元，原告指定彰化
      之謝明憲代書辦理房屋過戶及塗銷系爭土地之抵押權登記
      。嗣被告返回臺北取得借款，並代清償系爭土地設定予蘇
      美玉之借款75萬元，以取得蘇美玉同意向臺南縣新化地政
      機關辦理抵押權塗銷登記之債務清償證明書。然同年9月
      12日到彰化謝代書處要辦理房屋過戶並塗銷系爭抵押權登
      記時，謝代書告知已有變故，被告至地政機關調閱謄本，
      方知原告已將上開彰化不動產假為原告二姐吳素英設定
      500萬元之抵押權。原告用出家人身分騙取被告信任，害
      被告再次損失慘重，然因原告是出家身分，所以被告一直
      不願提起詐欺訴訟。
    3.84年、85年間，被告提出原告之上開本票2張，合計35萬
      元，辦理本票裁定、拍賣抵押物裁定並聲請拍賣系爭土地
      ，原告理虧不敢提出抗告，在85年間將其於彰化之不動產
      賣掉脫產。被告遭原告以房屋假買賣為由而被騙受害，以
      房屋設定二胎借款，且損失116萬元，無法追討，被告因
      難以負擔利息，不得已將系爭抵押權讓與訴外人林建民，
      95 年間始轉讓回被告。數年來原告避居佛學院，乙○○
      居無定所，無法聯絡，直至97年間被告再寄存證函表示要
      拍賣系爭土地，原告與乙○○才出面到臺北找被告協商，
      稱要以100萬元和解，取回系爭土地，被告要求200萬元始
      接受和解，雙方協商不成，原告98年2月25日申請調解，
      亦因金額差異而未成立。98年3月至4月中，被告經友人粘
      世明、張彬及臺南左鎮鄉代表會主席羅林梅櫻女士、村長
      余慶源之勸說，始願意接受以100萬元還地和解。並於98
      年4月23日備齊和解協議書等塗銷抵押權之資料，準備與
      被告和解。然於98年5月3日，原告與乙○○又悔約不辦理
      ，被告層層受騙，一再原諒退步，原告卻一再聯合乙○○
      施詐，行為惡劣，被告沉重心情下，只有依法處理。
  (二)是以，自乙○○開立予姜義賜託收之票據影本及丙○○匯
      款予乙○○之單據，可證乙○○在外積欠不少債務，有向
      被告借錢週轉之動機；而自乙○○手書之借據、領款收據
      可知，其確有收到500萬元，否則不會簽立借據及收據給
      被告；而原告亦當庭親口承認上開切結書為伊簽名用印，
      切結書中已載明原告同意在被告塗銷系爭抵押權之後，原
      告另將坐落於彰化之房地所有權移轉予被告，足見系爭抵
      押權所擔保的債務確實存在，否則原告怎有可能同意另將
      房地過戶給被告抵償債務以塗銷系爭抵押權？因原告一方
      面在83年9月7日同意以前揭房地作價抵償500萬元債務，
      另一方面卻在83年9月10日將該房地設定500萬元之最高限
      額抵押予伊之胞姊吳素英，幸被告發覺有異才未完成交易
      ，否則取得的不動產將為設有500萬抵押權之不動產，被
      告因此憤而在台中地檢署對吳素英提起使公務員登載不實
      罪之告訴，原告在該案出庭作證時，對於為何會取消上開
      彰化牛稠子段土地買賣之原因係答稱:「因戊○○未能為
      其解決困難，故伊改請吳素英幫忙」等語，而非是因為系
      爭抵押權不實在，不能抵償該筆買賣價金中之500萬元所
      以取消，足見被告確實有交付500萬元之後，原告才會提
      供系爭土地設定抵押。且系爭抵押權為一般抵押權，不是
      最高限額抵押權，在設定的時候債權金額就已確定，原告
      與乙○○若無收到借款，豈肯提供土地設定抵押，並書立
      收據；又怎會在設定之後十餘年間默不作聲？被告在84年
      聲請拍賣系爭抵押物以及在85年就原告開立之本票其中2
      紙聲請本票裁定，原告或乙○○不但均不曾異議，反而急
      忙將上開原本要用來抵債之彰化牛稠子段土地過戶給第三
      人張政恭，此足見乙○○確實已收到500萬元，而原告亦
      已知悉此情。
  (三)被告於決定貸與後續之350萬元之前，曾與原告見過面，
      原告表示願意提供系爭土地作為擔保，請被告借錢給原告
      ，於被告同意後，原告並將權狀正本等辦理抵押所需之一
      切資料交付代書辦理，故以被告之認知，係原告兄妹共同
      向被告借錢供乙○○使用。何況原告一方面向被告借錢供
      乙○○使用，另一方面又開立本票4紙共500萬元予被告作
      為保證票，不問借錢行為或是開票保證行為，均可認定
      本件借貸關係之主債務人，原告不得以自己沒有收到錢為
      由，主張塗銷系爭抵押權。實則，根據雙方之約定，錢係
      供乙○○使用，而非供原告使用，原告沒拿到錢實為理所
      當然之事。
  (四)根據乙○○出具的借據，雖將原告列為連帶保證人而非主
      債務人。然按連帶保證人與一般保證人之不同，在於連帶
      保證人只有「從屬性」而無「補充性」，換言之，連帶保
      證人之清償義務與主債務人同，並無先訴抗辯權之問題，
      故債權人得直接向連帶保證人請求，而無須在向主債務人
      請求未果之後，始能向連帶保證人請求。故抵押權設定契
      約書將之列為債務人兼抵押人，並無錯誤。縱認為本件借
      貸人僅為乙○○而不包括原告，然原告亦為連帶保證人，
      系爭抵押權設定契約書將原告列為債務人兼設定義務人，
      亦無礙於被告行使抵押權。蓋連帶保證亦為債務之一種，
      並非不能另外設定物上保證以擔保其連帶保證債務之履行
      ，是其連帶保證債務，亦可為抵押權擔保之債權。今原告
      與乙○○既然有債務未償，則被告主張行使抵押權並無違
      誤，原告訴請塗銷以及除去強制執行程序，要無理由。
  (五)末查因本件借貸關係年代久遠，許多資料因逾越保存期限
      而銷毀，其中關於以原告為發票人之本票上之印文，是否
      為原告印鑑章之印文，也因為本票原本受潮，導致印文有
      些許暈開，線條不清楚致無法作更進一步的鑑定。但查，
      鑑定僅為調查證據的一種方法，並非未經鑑定之證據資料
      ，不得作為判斷事實之依據，此為最高法院向來之見解。
      經被告以肉眼比對系爭票據上之原告印文與鈞院向地政機
      關調得之系爭抵押權的設定資料上之原告印文，發現其字
      體、位置均相合堪，認為屬同一之印文。再加上被告先後
      在84年、85年向法院聲請拍賣系爭抵押物及本票裁定，原
      告均不曾否認也不曾提出救濟，如果系爭4紙本票並非原
      告簽發，在85年被告以面額較小的20萬、15萬元2紙本票
      聲請本票裁定時，原告就該依法救濟，但是原告從不曾如
      此，如今臨訟辯稱本票上面的原告簽名、印文均非真正，
      實為卸責之詞。
  (六)綜上，原告確實有向被告借貸金錢之事實，並且不論是由
      主債務人或是從債務人的角度觀察，主債務、從債務均得
      為系爭抵押權擔保之債權，原告要求塗銷系爭抵押權實無
      理由。並聲明：原告之訴駁回。
四、查：
  (一)系爭土地為原告所有，原告於82年6月10日以系爭土地為
      被告設定擔保金額為500萬元，存續期間自82年6月10日至
      83年6月10日，所載債務人為原告之系爭抵押權登記。
  (二)被告於83年1月4日及同年12月5日，分別將系爭抵押權權
      利範圍500分之75、500分之425以讓與為原因移轉登記予
      訴外人蘇美玉；蘇美玉於84年1月4日，將系爭抵押權以讓
      與為原因移轉登記予被告；被告復於86年1月16日，將系
      爭抵押權以讓與為原因移轉登記予訴外人林建民，林建民
      則於95年3月15日以讓與為原因再將系爭抵押權移轉登記
      予被告。
  (三)被告於84年2月28日向本院就系爭土地聲請核發拍賣抵押
      物裁定，經本院於84年3月31日發給84年度拍字第448號拍
      賣抵押物裁定。
  (四)被告於98年5月2日，持本院97年度司拍字第1017號拍賣抵
      押物裁定，向本院聲請對系爭土地強制執行，經本院以98
      年度司執字第37942號（下稱系爭強制執行程序）受理。
    上開事實，有系爭土地登記謄本及異動索引（本院卷第9至
    15頁）、系爭抵押權移轉登記申請書、設定契約書、權利移
    轉契約書（本院卷第21至47頁）等在卷可稽，並經本院依職
    權調取本院84年度拍字第443號、98年度司執字第37942號卷
    宗查核屬實，且為兩造所不爭執，均堪認為真實。
五、得心證之理由：
    本件原告主張被告並未交付借款予訴外人乙○○，且原告雖
    列名為系爭抵押權之債務人，然其實際上並未向被告借款，
    亦未積欠被告任何債務，故系爭抵押權所擔保系爭借款債權
    並不存在，此為被告所否認，並以前揭情詞置辯，是本案之
    爭點厥為：系爭抵押權所擔保之債權是否存在？爰析述如下
    ：
  (一)按文書之真偽，得依核對筆跡或印跡證之。核對筆跡或印
      跡，適用關於勘驗之規定。民事訴訟法第359條第1項、第
      3項定有明文。 而筆跡或印跡是否相符，法院本得依其自
      由心證判斷之，此有最高法院28年上字第1905號判例意旨
      可資參照。本件被告抗辯原告之兄乙○○於82年間向被告
      借款500萬元，由原告擔任連帶保證人，提供系爭土地設
      定系爭抵押權，並簽發面額共計500萬元之本票4紙，以擔
      保此筆借款債權之事實等語，業據提出借據及本票4紙（
      其中面額分別為230萬元、235萬元之2紙本票為原本，其
      餘面額分別為15萬元、20萬元之2紙本票為影本）為證（
      本院卷第65至68頁），因原告否認上開借據連帶保證人欄
      內及本票發票人欄中原告印文之真正，乃聲請本院向臺南
      縣左鎮鄉戶政事務所調取原告81年11月6日印鑑登記申請
      書原本，送請內政部警署刑事警察局鑑定上開借據、本票
      上原告之印文是否與印鑑登記申請書原本之印文相符，嗣
      該局雖函覆因待鑑印文部分紋線不清楚、特徵不顯，故無
      法鑑定云云（見本院卷第229頁內政部警署刑事警察局99
      年1月11日刑鑑字第0980168190號函）。然經本院於99 年
      3月10日言詞辯論期日當庭勘驗上開81年11月6日印鑑登記
      申請書（本院卷第195頁）及借據（本院卷第66頁
      ）、本票（本院卷第67、68頁面額為230萬元、235萬元者
      ）原本外觀及其上印文，勘驗之結果：「系爭卷內兩張本
      票原本上「甲○○」之印文，及借據上『甲○○』之印文
      ，經與81年11月6日印鑑登記書上『甲○○』之印文以對
      角折疊之方式比對之結果，印文大小及印文上之文字筆劃
      均相連，可認為係出自同一印章之印文」（見本院卷第
      246頁言詞辯論筆錄）。原告雖稱借據、本票上之印文較
      印鑑登記申請書上印文筆劃為粗，應不相符云云。惟同一
      印鑑所蓋印文，其上線條固可能因所沾取油墨多寡及蓋印
      時施力強弱而有粗細、濃淡之差異，然印文之大小及字體
      形態仍應相符。是原告前述意見，尚不足採。復佐以原告
      於81年11月6日辦理印鑑登記後，又於82年7月21日以印鑑
      遺失辦理印鑑變更登記（本院卷第196頁），是原告持用
      81年11月6日所登記印鑑之時間，應介於81年11月6日至82
      年7月21日之間，此與上開借據、本票所載日期（82年7月
      1日及82年5月5日、5月15日）均無相違乙情，則上開借據
      連帶保證人欄、本票發票人欄中原告「甲○○」之印文，
      確屬真正，已可認定。原告復未能舉證證明其印鑑有遭人
      盜用之事實，自應認原告為系爭借款之連帶保證人及上開
      本票之發票人。至於被告另辯稱原告亦為系爭借款之共同
      借款人乙情，則與上開借據所載不符，亦未有其他證據以
      實其說，而無可採信。
  (二)次按當事人主張有利於己之事實者，就其事實有舉證之責
      任。民事訴訟法第277條前段定有明文。又主張權利存在
      之當事人，應就該權利發生要件事實負舉證責任。依上開
      說明，被告既辯稱系爭抵押權所擔保者為消費借貸關係之
      借款債權，而金錢之交付又為消費借貸契約之成立要件，
      自應由被告就交付借款之事實負舉證之責任。惟被告已就
      其所主張有利於已之事實為適當之證明時，原告如欲否認
      其主張，即不得不更舉反證，此有最高法院19年上字第
      2345號判例意旨可資參照。關於被告有無交付系爭借款乙
      節，經被告舉出署名為乙○○，上載「…向戊○○女士借
      款新台幣伍佰萬元正。該抵押借款金額業已全部收到是實
      」之領款收據1紙為證（本院卷第65頁）；然經原告以無
      法確認該收據是否真正，須詢問乙○○始知等語置辯。惟
      查：
      1.原告為被告設定系爭抵押權之緣起，乃其兄乙○○欲向
        被告借款，因而商請原告提供系爭土地以為擔保，此為
        兩造所不爭。是原告交付借款之對象，自應為乙○○而
        非被告，應無疑義。如被告已交付借款予乙○○，則由
        乙○○出具收據，自符常情；而被告如有未交付借款之
        情，亦當以乙○○知之最悉。原告陳稱其於95年2月10
        日，曾接獲訴外人楊啟龍所寄存證信函稱林建民已將系
        爭抵押權讓與楊啟龍，伊因不了解借款之事，亦不認識
        楊啟龍及林建民，乃將存證信函交給乙○○處理。而原
        告復自承直至98年3月4日與乙○○一同出席調解後，始
        經乙○○告知被告並未交付借款一事（均見原告起訴狀
        ，本院卷第4頁）。依常情研判，如於系爭抵押權設定
        後，被告未交付借款予乙○○，對乙○○而言，自有背
        負不實債務之不利益，而對原告而言，亦會承擔為此債
        務連帶保證及其名下不動產為未實際取得之借款債務供
        擔保之風險，如此一抵押債權又轉手他人，其不利益自
        屬更甚，而乙○○與原告為兄妹之親，若明知有此情，
        自當告知原告，以謀補救，其何以竟於此十餘年期間，
        對原告隱瞞此一問題，而任其惡化？此已與常情有悖。
      2.又原告對曾簽署被告所提出之切結書（本院卷第73頁）
        乙情，並不爭執（見本院卷第216頁背面），該切結書
        內容記載：「立切結書人甲○○茲保證於戊○○、蘇美
        玉將座落：台南縣左鎮鄉○○路671地號面積壹捌公畝
        玖壹平方公尺所有權全部設定新台幣伍佰萬元正之抵押
        權，於塗銷該抵押權後…（字跡不清）日內，將辦理座
        落於彰化牛稠子段山腳小段地號100－13面積零壹公畝
        壹柒平方公尺所有權全部及其地上建築物過戶所需之一
        切證件交付給戊○○。……附註：若蘇美玉未能塗銷其
        抵押權，則戊○○與甲○○就坐落彰化牛稠子段山腳小
        段及其上建築物之買賣契約解除（雙方合意解除）」等
        語，而此切結書所載日期為83年9月7日，此與被告所稱
        原告曾於83年間欲將其所彰化牛稠子段土地作價賣予被
        告，用以清償系爭債務並塗銷系爭抵押權等語相符，且
        足見兩造曾於83年間即就此一債務問題進行磋商，且不
        動產交易於一般人觀念中，為攸關財產之重要事項，依
        常情自當謹慎行之以維護自身利益，實難想像原告於對
        此債務詳情全然不知之情形下，竟願與被告簽訂此等以
        不動產作價清償以塗銷抵押權之契約。是原告聲稱其對
        乙○○有無向被告借款及金額為何均不了解云云，並不
        可採。
      3.再依被告提出以乙○○為發票人，被告及訴外人蘇美玉
        背書之支票1紙（見本院卷第60頁），及訴外人丙○○
        匯款予乙○○之電匯通知單3紙（日期分別為82年3月1
        日、15日、17日，本院卷第69頁），可證其與乙○○確
        於民國82年間有金錢往來，且與所述之借款經過相符。
        本院綜合上開諸情，認被告就已交付借款予乙○○之事
        實，已為相當之證明。而原告就此並未提出有利於己之
        反證，是依上開判例意旨，被告就借款已交付予乙○○
        之事實，已盡舉證之責，自堪採認。
    (三)從而，被告與乙○○500萬元之消費借貸關係既已成立
        ，原告為此借款債權之連帶保證人，自對被告負有保證
        債務，保證債務亦屬債務之一種，雖係從屬於主債務，
        然非不得為之設定抵押權以擔保保證債務之履行，而兩
        造間除本件保證債務外，別無其餘債務之存在，是以，
        被告抗辯系爭抵押權係原告為500萬元保證債務所提供
        之擔保，且與系爭抵押權設定登記之內容相符，應屬有
        據。系爭抵押權所擔保之債權既仍存在，則原告以擔保
        債權不存在為由，為被告應將系爭抵押權登記塗銷及撤
        銷系爭強制執行程序之請求，自無理由，應予駁回。
六、本件事證已臻明確，兩造其餘攻擊防禦方法及舉證，對判決
    結果已不生影響，爰不一一論述，併此敘明。
七、按訴訟費用，由敗訴之當事人負擔；法院為終局判決時，應
    依職權為訴訟費用之裁判，民事訴訟法第78條及第87條第1
    項分別定有明文。經核本件訴訟費用額為8,040元（第一審
    裁判費），應由敗訴之原告負擔，爰確定如主文第二項所示
    。
八、據上論結，本件原告之訴為無理由，依民事訴訟法第78條、
    第87條第1項，判決如主文。
中    華    民    國    99    年     3    月    24    日
                  民事第三庭   審判長法  官  杭起鶴
                                     法  官  孫玉文
                                     法  官  張玉萱
以上正本證明與原本無異。
如對本判決上訴，須於判決送達後20日內向本院提出上訴狀。
中    華    民    國    99    年    3     月    24    日
                                     書記官  張晶瑩

司法院資訊處製作；財團法人民間司法改革基金會備份。
